【裁判字號】    97,裁,1317
【裁判日期】    970215
【裁判案由】    臺灣地區與大陸地區人民關係條例
【裁判全文】
最  高  行  政  法  院  裁  定
                                     97年度裁字第01317號
上  訴  人  甲○○
法定代理人  乙○○
被 上訴 人  內政部
代  表  人  丙○○
上列當事人間臺灣地區與大陸地區人民關係條例事件，上訴人對
於中華民國96年8月30日臺北高等行政法院96年度訴字第195號判
決，提起上訴，本院裁定如下：
    主  文
上訴駁回。
上訴審訴訟費用由上訴人負擔。
    理  由
一、按對於高等行政法院判決之上訴，非以其違背法令為理由，
    不得為之，行政訴訟法第242條定有明文。依同法第243條第
    1項規定，判決不適用法規或適用不當者，為違背法令；而
    判決有同條第2項所列各款情形之一者，為當然違背法令。
    又提起上訴，應以上訴狀表明上訴理由，並應添具關於上訴
    理由之必要證據，復為同法第244條第1項第4款及第2項所明
    定。準此，當事人對於高等行政法院判決提起上訴，如以高
    等行政法院判決有行政訴訟法第243條第1項規定之不適用法
    規或適用不當為理由時，其上訴狀或理由書應有具體之指摘
    ，並揭示該法規之條項或其內容；若係成文法以外之法則，
    應揭示該法則之旨趣；倘為司法院解釋或本院之判例，則應
    揭示該判解之字號或其內容；如以高等行政法院判決有行政
    訴訟法第243條第2項所列各款情形為理由時，其上訴狀或理
    由書應揭示合於該條項各款之事實。上訴狀或理由書如未依
    此項方法表明，或其所表明者與上開法條規定不合時，即難
    認為已對高等行政法院判決之違背法令有具體之指摘，其上
    訴自難認為合法。
二、本件上訴人對於臺北高等行政法院民國（下同）96年度訴字
    第195號判決（下稱原判決）上訴，雖以：上訴人為臺灣地
    區人民楊銳鋒之直系血親，其申請來臺定居時，尚未滿12歲
    ，依臺灣地區與大陸地區人民關係條例（下稱兩岸人民關係
    條例）第16條第2項第1款規定（並未限制臺灣地區人民於申
    請時尚未亡故），即可申請來臺定居，且與憲法第23條規定
    何干？更且其生父已亡故，其更需受保護，焉能另設兩岸人
    民關係條例所未規定之障礙，阻止其來臺定居？司法院釋字
    第497號解釋並未通盤檢視內政部所訂定之「大陸地區人民
    進入臺灣地區許可辦法」及「大陸地區人民在臺灣地區定居
    或居留許可辦法，容有商榷之處。又被上訴人依兩岸人民關
    係條例第16條第3項規定公告之定居數額表，並未對臺灣地
    區人民（無論已否死亡）之親生子女，年齡在12歲以下者之
    定居數額予以限制，是上訴人自不受定居數額之限制。另上
    訴人本於自身之權利，依兩岸人民關係條例第16條第2項第1
    款規定申請來臺定居，與同條例第17條規定之「依親居留」
    需有依親對象截然不同，被上訴人竟引用「依親居留」之相
    關規定即「大陸地區人民在臺灣地區依親居留長期居留或定
    居許可辦法」（下稱居留定居許可辦法）第14條第1項第3款
    規定，駁回上訴人「定居」之申請，剝奪上訴人依憲法第10
    條規定所賦予之居住自由，顯有違誤。且居留定居許可辦法
    第14條及第15條所規範者，係「依親居留」，其與「直接申
    請定居」截然不同，後者斷無準用前者之規定可言，該辦法
    第34條所稱之準用，實係專指「依親居留」滿一定年限後，
    申請定居者而言，而不及本案。綜上，原判決有不適用兩岸
    關係條例第16條第2項第1款之違法云云為由。惟核其上訴狀
    所載內容，或係重述其在原審業經主張而為原判決摒棄不採
    之陳詞，或係執其個人主觀歧異之法律見解，就原審所為論
    斷或駁斥其主張之理由，泛言原判決不適用法規，而未具體
    表明原判決究竟有如何合於不適用法規或適用不當、或有行
    政訴訟法第243條第2項所列各款之情形，尚難認為已對原判
    決之如何違背法令有具體之指摘。依首揭規定及說明，應認
    其上訴為不合法，應予駁回。又上訴人上訴狀雖列有訴訟代
    理人林東乾律師，而其未提出上訴審之合法委任狀，難認其
    上訴審合法委任，但上訴人之法定代理人已於上訴狀具狀人
    欄蓋章，當無庸再命上訴人補正上訴審之委任狀之必要，併
    予明。
三、依行政訴訟法第249條第1項前段、第104條、民事訴訟法第
    95條、第78條，裁定如主文。
中    華    民    國    97    年    2     月    15    日
                    最高行政法院第五庭
                        審判長法官  劉  鑫  楨
                              法官  侯  東  昇
                              法官  林  樹  埔
                              法官  劉  介  中
                              法官  吳  慧  娟
以  上  正  本  證  明  與  原  本  無  異
中    華    民    國    97    年    2     月    15    日
                              書記官  張  雅  琴


司法院資訊處製作；財團法人民間司法改革基金會備份。
